臺灣新竹地方法院刑事判決
111年度訴字第406號
公  訴  人  臺灣新竹地方檢察署檢察官
被      告  詹峯武


選任辯護人  陳郁婷律師
上列被告因傷害案件，經檢察官提起公訴（110年度偵字第11858
號），被告於本院準備程序中，就被訴事實為有罪之陳述，經法
官告知簡式審判程序意旨，並聽取公訴人、被告及辯護人之意見
後，經合議庭裁定由受命法官獨任行簡式程序審理，並判決如下
：
    主  文
詹峯武犯傷害罪，處拘役伍拾日，如易科罰金，以新臺幣壹仟元
折算壹日
    事  實
一、詹峯武、陳品仲皆為財團法人工業技術研究院（下稱工研院
    ，址設新竹縣○○鎮○○路○段000號）執行工業局人才培訓計畫
    工讀生，2人於民國110年7月間在同一實驗室一同工作，期
    間已因口角糾紛而生不快，而2人於110年7月20日下午2時許
    ，在實驗室又因工作引起糾紛致發生口角爭執，遂相約至工
    研院14館後棟1樓男生廁所內談判，於同日下午2時30分許，
    雙方在廁所內又因上開口角爭執，2人因此心生不滿而引爆
    肢體衝突相互推擠，陳品仲於詹峯武出手推擠後，先以手臂
    勾住詹峯武脖子，再以腳勾倒詹峯武而倒在地上。嗣詹峯武
    起身後，基於傷害之犯意，出拳毆打陳品仲左臉，造成陳品
    仲受有臉部挫傷(左眼周)之傷害。陳品仲憤怒下將詹峯武壓
    倒在地，使其後腦重著地，再以右手握拳朝詹峯武之右眼毆
    打，致詹峯武受有腦震盪、右眼眶骨骨折、下背挫傷、右側
    眼脈絡膜破裂、右側眼黃斑部出血、右側眼前房出血、右側
    眼球及眼眶組織挫傷等傷害，已達嚴重減損一目視能之重傷
    害結果（陳品仲所涉犯重傷害部分，業經本院另案以111年
    度訴字第87號判決在案）。嗣詹峯武及陳品仲均送醫後各自
    報警處理，始查悉上情。
二、案經陳品仲訴由新竹縣政府警察局竹東分局報告臺灣新竹地
    方檢察署檢察官偵查後起訴。
　　理  由
壹、程序方面：　　　　　　  
　　本案被告詹峯武所犯係死刑、無期徒刑、最輕本刑為3年以
    上有期徒刑以外之罪，其就被訴事實均為有罪之陳述，經法
    官告知簡式審判程式之旨，並聽取公訴人、被告及辯護人之
    意見後，本院依刑事訴訟法第273條之1第1項之規定，裁定
    進行簡式審判程序。是本案之證據調查方式及證據能力之有
    無，依刑事訴訟法第273條之2及第159條第2項之規定，不受
    同法第159條第1項、第161條之2、第161條之3、第163條之1
    及第164條至第170條規定之限制，合先敘明。
貳、實體方面：
一、認定犯罪事實所憑之證據及認定之理由：
  ㈠上開犯罪事實，業據被告詹峯武於本院準備程序及審理中均
    坦承不諱（本院卷第132、138頁），核與證人即告訴人陳品
    仲於警詢及偵查中之指述（偵字第11858號卷第7至10、35至
    36、69至70頁）相符，並有新竹馬偕紀念醫院普通診斷證明
    書1份（偵字第11858號卷第24頁）、台灣基督長老教會馬偕
    醫療財團法人新竹馬偕紀念醫院111年1月4日馬院竹急醫乙
    字第1100016544號函暨所附告訴人110年7月20日急診迄今病
    歷資料1份（偵字第11858號卷第101至164頁）、告訴人陳品
    仲提供之110年7月20日下午3時8分LINE對話紀錄及照片1份
    （偵字第11858號卷第99頁）、被告詹峯武與告訴人陳品仲
    之通訊軟體Messenger對話列印紀錄1份（偵字第11858號卷
    第18至23頁）、台灣基督長老教會馬偕醫療財團法人新竹馬
    偕紀念醫院111年7月28日函文1份（本院卷第115頁）、財圑
    法人工業技術研究院人員高國書於另案提出之「工讀生衝突
    事件說明」文件影本1份附卷可稽，足認被告上開任意性自
    白，核與事實相符，堪予採信。
　㈡至被告詹峯武及其辯護人雖於本院準備程序及審理中辯稱被
    告詹峯武當時係因為已經遭告訴人陳品仲勾倒在地腦震盪，
    影響主觀判斷，且因遭告訴人陳品仲之不法侵害，所以才會
    有揮拳之動作，應屬正當防衛云云，然查：
　⒈按刑法第23條之正當防衛，係以對於現在不法之侵害，而出
    於防衛自己或他人權利之行為為要件。又正當防衛必須對於
    現在不法之侵害，始足當之，侵害業已過去，或無從分別何
    方為不法侵害之互毆行為，均不得主張防衛權，而互毆係屬
    多數動作構成單純一罪，而互為攻擊之傷害行為，縱令一方
    先行出手，還擊之一方，在客觀上苟非單純對於現在不法之
    侵害為必要排除之反擊行為，因其本即有傷害之犯意存在，
    自無主張防衛權之餘地（最高法院96年度台上字第3526號判
    決同此見解）。　
　⒉查被告詹峯武與告訴人陳品仲確因前有嫌隙心生不滿而相約
    至上開時地談判，2人先發生口角後再相互推擠，告訴人陳
    品仲則於被告詹峯武出手推擠後，隨即以手臂勾住被告詹峯
    武脖子，再以腳勾倒被告詹峯武，嗣被告詹峯武於起身後，
    再出拳毆打告訴人陳品仲，造成告訴人陳品仲臉部挫傷，則
    被告詹峯武在遭告訴人陳品仲勾倒後之階段，告訴人陳品仲
    之侵害行為應認已經結束，已非現在不法之侵害。被告詹峯
    武於起身後所採取之方式係出拳毆打告訴人陳品仲，並非趁
    隙迅速離開現場以避免衝突持續且擴大，足見被告詹峯武與
    告訴人陳品仲上開舉止係一來一往之相互攻擊，自係互毆行
    為無疑。而被告詹峯武出拳毆打告訴人陳品仲左臉後，告訴
    人陳品仲憤怒下再朝被告詹峯武之眼部毆打，於被告詹峯武
    出拳毆打告訴人陳品仲之際，亦非現在不法之侵害。益徵被
    告詹峯武出拳揮打告訴人陳品仲左臉之行為，非單純僅對於
    現在不法之侵害為必要排除之行為，而係本於其與告訴人陳
    品仲之糾紛及衍生之衝突，乃基於傷害之意思所為無誤。
　⒊綜上，被告詹峯武以前開手法傷害告訴人陳品仲之際，實無
    遭告訴人陳品仲為現在不法侵害之情節存在，且被告採取之
    手段乃基於與告訴人互毆之目的，非本於防衛之意思所為，
    是其辯稱因遭告訴人陳品仲之不法侵害，所以才會有揮拳之
    動作，應屬正當防衛云云，顯與事實不符，不足採信。
　㈢本案事證明確，被告上開犯行，洵堪認定，自應依法予以論
    罪科刑。
二、論罪科刑：
　㈠核被告詹峯武所為，係犯刑法277條第1項之傷害罪。　　
　㈡爰以行為人之責任為基礎，爰以行為人之責任為基礎，審酌
    被告詹峯武與告訴人陳品仲因細故爭執，不思理性解決糾紛
    ，竟因衝動而互毆，進而任意侵害他人身體法益，所為實值
    非難，且雙方因互毆均受有傷勢，被告所受傷勢極重，雙方
    就和解並無共識，被告迄今未能與告訴人陳品仲達成和解或
    賠償其損害，惟念其犯後坦承犯行之犯後態度，並考量告訴
    人陳品仲所受傷勢，兼衡被告素行、犯罪之動機、手段、目
    的，暨其自述大學畢業之教育程度，目前從事電腦工程工作
    ，在科技公司上班，家庭經濟狀況一般（本院卷第138頁）
    等一切情狀，量處如主文所示之刑，並諭知易科罰金之折算
    標準，以資懲儆。
據上論斷，應依刑事訴訟法第273條之1第1項、第299條第1項前
段，判決如主文。
本案經檢察官周文如提起公訴，檢察官林李嘉、陳郁仁到庭執行
職務。
中　　華　　民　　國　　111 　年　  10　　月　  27　　日
                  刑事第三庭    法  官  王靜慧   
以上正本證明與原本無異。
如不服本判決應於收受本判決後20日內向本院提出上訴書狀，上
訴書狀應敘述具體理由。上訴書狀未敘述上訴理由者，應於上訴
期間屆滿後20日內補提理由書狀於本院(均須按他造當事人之人
數附繕本 )「切勿逕送上級法院」。 　　　　　　　　
中　　華　　民　　國　　111 　年　　10　　月　　28　　日
                                書記官  陳怡君
附錄本案論罪科刑法條：
中華民國刑法第277條第1項
傷害人之身體或健康者，處5年以下有期徒刑、拘役或50萬元以
下罰金。